【裁判字號】    90,訴,845
【裁判日期】    900820
【裁判案由】    偽造文書
【裁判全文】
台灣台中地方法院刑事判決                            九十年度訴字第八四五號
    公  訴  人  臺灣台中地方法院檢察署檢察官
    被      告  甲○○
右列被告因偽造文書案件，經檢察官提起公訴（九十年度偵字第四五二二號），本院
判決如左：
    主  文
甲○○（更名後為吳俊逸）行使偽造私文書，足以生損害於他人，累犯，處有期徒刑
陸月，如易科罰金，以佰元折算壹日。扣案之偽造中國信託商業銀行信用卡（卡號
0000000000000000號）壹張、偽造之乙○○國民身分證壹張及家樂
福簽帳單顧客存根聯壹張，均沒收。
    事  實
一、甲○○（更名後為吳俊逸，下稱甲○○）前於民國（下同）八十八年間因違反毒
    品危害防制條例案件，經臺灣臺東地方法院判處有期徒刑三月確定，於九十年一
    月一日易科罰金執行完畢，猶不知悔改，其於九十年三月一日上午見跳蚤雜誌上
    所刊登可購買身分證及信用卡之廣告，即依該廣告之電話與一名真實姓名不詳成
    年男子聯繫，並約在同日晚上十八時許在台北縣板橋市○○路萬板大橋下見面，
    雙方議定買賣一張偽造信用卡及偽造身分証之總價為新臺幣（下同）一萬五千元
    ，甲○○乃與該不詳姓名之成年男子基於共同犯意聯絡，由甲○○提供照片一張
    交給該男子，俟該名成年男子在不詳地點，偽造姓名為「乙○○」之國民身分証
    一張，並將甲○○照片貼於該偽造之國民身分證上，足以生損害於乙○○及戶政
    機關對國民身分証製發管理之正確性，再將該偽造之國民身分證，連同偽造之中
    國信託商業銀行ＶＩＳＡ信用卡（卡號為0000000000000000號
    ，該卡號為李姓之人所持有，真實姓名詳卷）一張，至上開萬板大橋下交予甲○
    ○，甲○○則支付約定對價予該不詳姓名男子，甲○○取得上開偽造之中國信託
    商業銀行信用卡後，隨即在該信用卡背面之簽名欄內，簽署「乙○○」之署押，
    表明該信用卡係「乙○○」所申請使用，足以生損害於乙○○及中國信託商業銀
    行，甲○○再基於為自己不法之意圖，於九十年三月三日十八時五十分許，持上
    開偽造之信用卡，前往台中市○○路五三三號家樂福量販店，購買ＣＤ唱片三十
    四片，價值一萬零五百四十元，並將上開偽造信用卡交予量販店第二收銀台不知
    情之店員刷卡結帳，使該店員陷於錯誤，誤以為甲○○確係該信用卡之持卡人而
    允其刷卡消費，並由甲○○偽造「乙○○」之署押於二聯式消費簽帳單（第一聯
    持卡人顧客存根聯、第二聯商店存根聯）上，作成不實之簽帳單私文書後，將該
    第二聯簽帳單予以行使，持交該收銀台店員，足生損害於乙○○及該量販店之權
    益，該店員旋發現該信用卡為偽造而通知該量販店安全課助理張源松處理，張源
    松請甲○○取出身分證比對，甲○○取出前開偽造之乙○○身分證交予張源松，
    張源松即報警查獲尚未取得任何財物之甲○○，並扣得前述經偽造之乙○○國民
    身分証及偽造之信用卡各一張。
二、案經台中市警察局第四分局報請臺灣臺中地方法院檢察署檢察官偵查起訴。
    理  由
一、訊據被告甲○○於警訊、偵訊及本院對右揭時地行使偽造身分証、信用卡及刷卡
    詐欺購物未遂之事均坦承不諱，惟又辯稱：購物事先有看報紙，約一位辦理刷卡
    借錢的婦人，她選了三十四片ＣＤ，她跟我一起去結帳時把信用卡交給店員，我
    有在帳單簽乙○○的名字，之後簽帳單給店員，店員說是偽卡，那位婦人就走了
    云云。惟查，被告右揭犯行，業據其於警偵訊坦承不諱，核與證人即家樂福量販
    店安全人員張源松所述相符，復有貼被告照片之偽造「乙○○」國民身分證、偽
    造卡號為0000000000000000號及背面簽有「乙○○」署押之中
    國信託銀行信用卡、家樂福量販店簽帳單各一張扣案可資佐證，而前開國民身分
    証其上字號及地址經查詢結果，該身分証字號Ｚ000000000號並非「乙
    ○○」之人所有（實際所有人姓朱，真實姓名詳卷），又並無此地址等情，亦有
    法務部戶役政連結作業系統個人基本資料及警訊報告可佐，並有台北縣汐止市戶
    政事務所函文、台北市文山區第一戶政事務所函文可稽，足見上開乙○○之身分
    証確係偽造，另上開信用卡之卡號持卡人亦非「乙○○」持有（實際所有人姓李
    ，真實姓名詳卷），亦有中國信託商業銀行陳報狀及該狀所附之聲明書可佐，是
    上開信用卡確係偽造；又上開信用卡背面「乙○○」署押及家樂福量販店簽帳單
    顧客存根聯上「乙○○」署押，互核相符，亦有信用卡及簽帳單可稽，顯均係被
    告所簽署甚明；再查，被告提供相片予不詳姓名之男子，並由該男子偽造身分証
    及信用卡，再交予被告，被告再簽署「乙○○」姓名以完成信用卡之偽造，是被
    告與該不詳姓名男子間就偽造身分証及信用卡犯行確有犯意聯絡及行為分擔。至
    被告辯稱，刷卡購物時，係將偽造信用卡交予一位辦刷卡借錢之婦人，由該婦人
    將信用卡交給店員云云，惟查，被告於警偵訊均未言及此節，其於審理時始改口
    陳述，所述已有可疑，倘確有其人，何以証人即家樂福量販店之安全人員張源松
    亦未言及此事，是被告此部分辯解，亦非可採；且縱被告所述屬實，被告在簽帳
    單簽名，亦為其所自承，又該婦人亦僅代被告交付偽造信用卡予店員，被告仍係
    行使偽造信用卡之間接正犯，上開辯解亦不足為任何有利被告之認定。本件事証
    明確，被告右揭犯行堪以認定。
二、核被告所為，係犯刑法第二百十六條、第二百十二條之行使偽造特種文書罪、刑
    法第二百十六條、第二百十條之行使偽造私文書罪、刑法第三百三十九條第三項
    、第一項之詐欺取財未遂罪。其中：
（一）被告提供個人照片予不詳姓名之成年男子，由該不詳姓名之男子將該照片貼於
      偽造之乙○○國民身分證上後，再將該偽造國民身分證交付被告，被告再持該
      偽造之國民身分證出示予家樂福職員，藉以表示其係乙○○本人，核其此部分
      所為，係犯刑法第二百十六條、第二百十二條之行使偽造特種文書罪；公訴人
      雖認被告此部分係犯行使變造特種文書罪云云，惟查，上開偽造之乙○○國民
      身分証，其上記載之地址並無此地址，又身分証字號亦係他人所有之字號，且
      扣案之身分証上並無塗改痕跡，顯見整張身分証均係偽造，有扣案之身分証可
      稽，並有台北縣汐止市戶政事務所函文、台北市文山區第一戶政事務所函文可
      佐，是公訴人所認顯係有誤，附此敘明。
（二）次按信用卡正面有發卡銀行名稱、卡號、卡片有效期、持卡人姓名等資料，供
      以辨識該信用卡為何銀行所製發及持卡人為何人；而背面之磁條，其內存有持
      卡人姓名、卡別識別碼、卡號、卡片有效期、持卡人及發卡銀行其他資料等之
      內碼，俾以使用電子刷卡機讀取上開資料而能完成交易，且信用卡係以電子、
      磁性等無法以人之知覺直接認識之方式所製成之紀錄，而供電腦處理之用。信
      用卡持卡人與發卡銀行簽訂信用卡使用契約，經發卡銀行審核持卡人身分、資
      力後，依照契約關係所發給，持卡人取得信用卡後，可至特約商店簽帳消費，
      由發卡銀行先行墊付消費款項，再由信用卡持有人依約清償，在習慣上，信用
      卡係用以表彰持卡人經濟、消費能力之證明，應依刑法第二百二十條第二項之
      規定，論以同法第二百十條之私文書（最高法院八十八年度臺上字五七一０號
      判決亦採此見解），是被告在偽造信用卡背面持卡人姓名欄內偽造「乙○○」
      之署押後，持該等偽造之信用卡至家樂福，交予家樂福之店員刷卡，原應成立
      刑法第二百十六條、第二百二十條第二項、第二百十條之行使偽造準私文書罪
      ；惟因於刷卡之簽帳單上簽署姓名，除表示已收受特約商店所交付之交易標的
      物或消費標的，並確認該筆消費之憑證，具有表示法律上權利義務關係之證明
      ，故簽帳單性質上除與收據相同外，並且係信用卡發卡銀行據此向簽帳人收款
      之憑證，是亦屬私文書；又按偽造私文書罪之成立，固須所偽造者為他人名義
      之文書，惟所謂他人名義，即非自己名義之意，非謂名義人必須實有其人，苟
      其所偽造之文書，足以使人誤信其為真正，雖該名義係出虛捏，亦無妨於偽造
      罪成立（最高法院二十七年度滬上字第一一三號判例可資參照），核被告偽造
      他人署押於二聯式消費簽帳單，再持交予該量販店店員之行為，應係成立刑法
      第二百十六條、第二百十條之行使偽造私文書罪。而按刑法上之連續犯，係指
      有數個獨立之犯罪行為，基於一個概括的犯意，反覆為之，而觸犯同一性質之
      數罪名者而言，如果該項犯罪，係由行為人以單一行為接續進行，縱令在犯罪
      完畢以前，其各個舉動，已與該罪之構成要件完全相符，但在行為人主觀上對
      於各個舉動，不過為其犯罪行為之一部分者，當然成立一罪，不能以連續犯論
      ，最高法院二十八年上字第三四二九著有判例可資參照。本件被告主觀上之目
      的在於盜刷信用卡而獲得財物，其先行使偽造信用卡後，必須在簽帳單上簽名
      ，始能完成刷卡行為，是其先行使偽造信用卡（行使偽造準私文書），再行使
      偽造簽帳單之行為（行使偽造私文書），均係其犯罪行為之一部，應係接續犯
      ，而僅成立一行使偽造私文書罪論，而非成立連續犯，併此敘明。
（三）再按刑法第三百三十九條第一項之詐欺取財罪屬於「個別財產犯罪」，同條第
      二項之詐欺得利罪則屬「全體財產犯罪」，前者乃謂只要被害人財物本身有所
      損失時，行為人即構成犯罪，縱使對於全體財產而言，可能沒有任何損害（甚
      至不減反增），皆不影響行為人犯罪之成立，後者係謂個別財產有無損害不論
      ，只要全體財產沒有減少，即屬沒有損害，也就不構成犯罪，而依學界通說見
      解，被害人喪失財物本身之持有，即屬一種損失，蓋因妨害到其使用財物本身
      之機能，是行為人持冒用他人名義申請取得之信用卡，向特約商店持卡消費，
      使特約商店誤信行為人即為卡片名義人，而交付一定之財物或提供一定之勞務
      ，此交付財物及提供勞務之行為本身即為一種損害，縱然嗣後特約商店可從發
      卡機構請求支付，對其全體財產而言，並無減少，惟特約商店於此對給付予行
      為人之財物本身即喪失持有使用之機能，亦屬一種損失，故可認為是被害人，
      行為人之行為應認係構成詐欺取財罪，而非詐欺得利罪，核被告於量販店詐購
      ＣＤ唱片未遂之行為，係犯同法第三百三十九條第一項、第三項之詐欺取財未
      遂罪。
（四）又按，被告上開偽造信用卡並行使信用卡之行為後，法律已有變更，即中華民
      國刑法於中華民國九十年六月二十日公布修正，並於同年六月二十二日生效，
      增訂第二百零一條之一之規定，是被告上揭偽造並行使信用卡之行為，依修正
      前之規定，係犯刑法第二百十六條、第二百十條、第三百三十九條第一項、第
      三項之罪，而依刑法修正後之規定，係犯修正後刑法第二百零一條之一之規定
      ：「意圖供行使之用而偽造信用卡者，處一年以上七年以下有期徒刑，得併科
      三萬元以下罰金。行使前項偽造之信用卡者，處五年以下有期徒刑，得併科三
      萬元以下罰金」，比較新舊法之規定，自以舊法之規定對被告有利，依刑法第
      二條第一項但書規定，自應適用最有利被告之舊法即修正前刑法規定論處罪行
      ，附此敘明。
（五）被告與該不詳姓名男子就偽造身分証、偽造信用卡部分之犯行，有犯意聯絡及
      行為分擔，均為共同正犯。又被告偽造特種文書之低度行為，應為行使之高度
      行為所吸收，不另論罪；其偽造署押於信用卡背面之低度行為、偽造署押於簽
      帳單上之低度行為，均分別為偽造私文書之行為所吸收，又其偽造私文書之低
      度行為，復為行使之高度行為所吸收，均不另論罪。又查，被告甲○○前於八
      十八年間因違反毒品危害防制條例案件，經臺灣臺東地方法院判處有期徒刑三
      月確定，於九十年一月一日易科罰金執行完畢，有臺灣臺中地方法院檢察署刑
      案資料查註紀錄表在卷可佐，其於五年以內再犯本件有期徒刑以上之上開行使
      偽造特種文書罪、行使偽造私文書罪、詐欺取財未遂三罪，為累犯，均應依刑
      法第四十七條規定加重其刑。又被告已著手於詐欺取財罪構成要件行為之實行
      ，尚未得手，即被查獲，應論以該罪之未遂犯，爰依法減輕其刑。被告對詐欺
      取財未遂犯行，同時具有加重減輕之事由，爰依法先加後減。又被告所犯上開
      行使偽造特種文書、行使偽造私文書罪、詐欺取財未遂罪等三罪之間，有方法
      結果之牽連關係，依刑法第五十五條之規定，應從較重之行使偽造私文書罪處
      斷。爰審酌被告因一時貪念，購買偽造之信用卡、國民身分證，持至商店假冒
      他人名義刷卡購物，對社會經濟秩序之潛在危害匪淺，惟念及被告刷卡購物尚
      未得手，即為警查獲，且已坦白承認犯行，犯罪後之態度尚佳等一切情狀，量
      處如主文所示之刑，並諭知易科罰金之折算標準，以資懲儆。
三、扣案附於偵卷十三頁之偽造中國信託商業銀行信用卡（卡號000000000
    0000000號）一張、偽造之乙○○國民身分證一張及偽造之簽帳單顧客存
    根聯一張，均係被告所有供犯罪所用之物，業據被告陳明在卷，爰依刑法第三十
    八條第一項第二款宣告沒收。至上開信用卡背面偽造之「乙○○」署押，因係信
    用卡之一部，又偽造身分証上之偽造內政部公印文，因係偽造身分証之一部，均
    不能割裂而分別沒收，自不另再為沒收之諭知；又被告僅知其提供相片以偽造身
    分証，至其上公印文係不詳姓名男子事前偽造或係盜用等節並不知情，是尚難遽
    論被告亦涉犯偽造公印文犯行，附此敘明；另本件簽帳單應係二聯式，惟除扣案
    之顧客存根聯外，另一複寫之商店存根聯因未扣案，且商店因未損失財物，顯亦
    未將該筆刷卡消費向銀行呈報，該商店存根聯顯已滅失，其上複寫之「乙○○」
    署押，既已滅失，自不另為沒收之諭知，附此敘明。
據上論斷，應依刑事訴訟法第二百九十九條第一項前段，刑法第二十八條、第二百十
六條、第二百十條、第二百十二條、第三百三十九條第三項、第一項、第二十六條前
段、第五十五條、第四十七條、第四十一條第一項前段、第三十八條第一項第二款，
罰金罰鍰提高標準條例第一條前段、第二條，判決如主文。
中      華      民      國    九十      年      八      月     二十     日
                                        臺灣臺中地方法院刑事第一庭
                                            法  官  黃  家  慧
右正本證明與原本無異。
如不服本判決，應於判決送達後十日內向本院提出上訴狀，上訴於臺灣高等法院臺中
分院( 須附繕本 )。
                                            書記官
中      華      民      國    九十      年      八      月     二十一   日
附錄本案論罪科刑法條全文：
刑法第二百十六條：
行使第二百十條至第二百十五條之文書者，依偽造、變造文書或登載不實
事項或使登載不實事項之規定處斷。
第二百十條：
偽造、變造私文書，足以生損害於公眾或他人者，處五年以下有期徒刑。
刑法第二百十二條
偽造、變造護照、旅券、免許證、特許證及關於品行、能力、服務或其他相類之證書
、介紹書，足以生損害於公眾或他人者，處一年以下有期徒刑、拘役或三百元以下罰
金。
刑法第三百三十九條
意圖為自己或第三人不法之所有，以詐術使人將本人或第三人之物交付者，處五年以
下有期徒刑、拘役或科或併科一千元以下罰金。
以前項方法得財產上不法之利益或使第三人得之者，亦同。
前二項之未遂犯罰之。


司法院資訊處製作；財團法人民間司法改革基金會備份。
